【裁判字號】    99,交聲,930
【裁判日期】    990315
【裁判案由】    聲明異議
【裁判全文】
臺灣臺中地方法院交通事件裁定         99年度交聲字第930號
原處分機關  交通部公路總局臺中區監理所
異  議  人
即受處分人  甲○○
上列異議人即受處分人因違反道路交通管理處罰條例案件，對於
交通部公路總局臺中區監理所於中華民國99年2月5日所為之處分
（原處分案號：中監違字第裁60-IA0000000號裁決書）聲明異議
，本院裁定如下：
    主    文
異議駁回。
    理    由
一、原處分意旨略以：異議人即受處分人（下稱異議人）甲○○
    於民國98年9月23日11時05分許，駕駛車牌號碼1409-HT號自
    用小客車，在臺一線南下200.4公里，因「限速70公里、經
    測速時速83公里、超速13公里，未滿20公里（經雷達、雷射
    測速儀器採證）」違規，經彰化縣警察局交通警察隊依違反
    道路交通管理處罰條例第40條舉發，異議人未於應到案日期
    前到案，本所遂於99年2月5日以中監違字第裁60-IA0000000
    號裁決書裁處罰鍰新臺幣（下同）2200元整，並依道路交通
    管理處罰條例第63條記違規點數1點，逾期則依裁決書主文
    裁處等語。
二、異議人聲明異議意旨則以：車牌號碼1409-HT號自用小客車
    已於98年6月交付洪先生，協議書上載明自98年6月至98年11
    月間，如有違規事項概由洪先生負責云云。
三、按行車速度依速限標誌或標線之規定，道路交通安全規則第
    93條第1項定有明文。次按汽車駕駛人，行車速度超過規定
    之最高時速，處新臺幣1200元以上2400元以下罰鍰；汽車駕
    駛人違反第40條規定者，並記違規點數1點；道路交通管理
    處罰條例第40條、第63條第1項第1款分別明文。又按道路交
    通管理處罰條例關於受舉發違反道路交通管理事件之受處罰
    人，認為應歸責他人者，如未遵期向處罰機關告知應歸責人
    ，仍應依本條例之規定處罰，亦為同條例第85條第1項所明
    定。而汽車所有人對於逕行舉發之違反道路交通管理事件應
    於應到案日期前到案，並檢附相關證據及足資辨識、通知應
    歸責人之證明文件，向處罰機關告知應歸責人，其逾期不到
    案者，處罰機關應依道路交通管理處罰條例第85條第1項規
    定處罰該汽車所有人，復為違反道路交通管理事件統一裁罰
    標準及處理細則第36條所明定。
四、經查：
  (一)車牌號碼1409-HT號自用小客車，於98年9月23日11時05  分
    ，行經台一線南下200.4公里處，因「限速70公里，經測時
    速83公里、超速13公里，未滿20公里」，經雷射測速儀器之
    科學儀器採證，為警逕行掣單舉發之情，亦為異議人所不否
    認，並有舉發通知單、採證相片及裁決書各1紙在卷可稽，
    是以，上開超速違規之情，應堪認定
  (二)異議人指稱上開車輛業已轉讓第三人，故異議人應非處罰之
    對象云云，惟按道路交通管理處罰條例第85條第1項之立法
    意旨，無非在將行政處罰歸於實際應負責任之人，以符公平
    正義，並使實際應負責之人能知所警惕避免再犯，惟因慮及
    監理及交通違規之處罰係大量而反覆性之行政行為，處罰機
    關礙於人力、時間之短絀，有時難以一一詳究違規者為何人
    ，相較之下異議人時間、人力較為寬裕，且異議人對於實際
    駕駛者為何人多知之甚詳，相關證據及證明文件亦均在異議
    人掌握之中，具有資訊上之優勢，若容許異議人僅泛稱係他
    人駕駛而不提供足資識別之身分，又或稱為某某人所為但不
    提出證據，則處罰機關勢需耗費大量時間勞力調查，仍恐一
    無所獲，此種責任之分配並非合理。又倘若僅課與異議人檢
    附相關證據及足資辨識、通知應歸責人之證明文件，而容任
    其於任何時間均得提出，亦將使究竟何人應負最終行政罰責
    任之法律關係長期懸而未決，並使前揭規定中「應於到案日
    期前提出」期限之限制形同具文，此應非屬立法之本意，是
    故立法者課與異議人在期限前提出證明之義務，違反則「產
    生失權之效果」，不得再申請轉罰，如此解釋方式始核與前
    揭規定之立法目的相符（臺灣高等法院臺中分院98年度交抗
    字第521號裁定亦同此見解）。本件異議人既已收受上開舉
    發通知單，對於舉發單所載違規行為究竟何人所為，可得以
    在各舉發通知單所載到案日期，向處罰機關陳明，惟異議人
    均未為之，再參酌本件系爭舉發通知書均向異議人為送達，
    且送達日期均在到案期日之前，並無使異議人無法得知，或
    無法及時告知應歸責他人之狀況，而承受失權之顯失公平結
    果。是以，本件異議人既未依期到案，且於收受上開違規通
    知單後，亦未告知違規駕駛人姓名、住所，則原處分機關即
    交通部公路總局臺中區監理所以異議人即汽車所有人為裁罰
    對象，認其違反行為時道路交通管理處罰條例第40條之規定
    ，予以裁罰，即無違誤。
五、綜上所述，原處分機關依道路交通管理處罰條例第40條、第
    63條第1項第1款之規定，裁處異議人罰鍰2200元，並記違規
    點數1點，核無違誤，本件異議為無理由，應予駁回。
據上論斷，應依道路交通管理處罰條例第87條第2項，道路交通
案件處理辦法第19條規定，裁定如主文。
中    華    民    國    99    年    3     月    15    日
                    交通法庭  法  官  戴博誠
上正本證明與原本無異。
如不服本裁定應於送達後5日內向本院提出抗告狀。
                              書記官  林政佑
中    華    民    國    99    年    3     月    15    日

司法院資訊處製作；財團法人民間司法改革基金會備份。
